【裁判字號】    99,交聲,290
【裁判日期】    990930
【裁判案由】    違反道路交通管理處罰條例聲明異議
【裁判全文】
臺灣基隆地方法院交通事件裁定         99年度交聲字第290號
移送機關即
原處分機關  交通部公路總局臺北區監理所基隆監理站
異  議  人
即受處分人  乙○○
上列異議人即受處分人因違反道路交通管理處罰條例案件，對於
交通部公路總局臺北區監理所基隆監理站中華民國99年8 月5 日
所為之處分（原處分案號：基監字第裁42-C00000000、C0000000
0 號），聲明異議，本院裁定如下：
    主  文
原處分均撤銷。
乙○○不罰。
    理  由
一、原處分意旨略以：異議人即受處分人乙○○所有車號197-EF
    H 號重型機車於民國99年5 月17日晚間11時5 分許，沿臺北
    縣金山鄉○○路直行，行經臺北縣金山鄉○○路與信義路口
    時，因闖紅燈違規，經警發現指揮攔停，該機車駕駛人拒絕
    停車接受稽查而逕行駛離逃逸，經警依法舉發，分別裁處罰
    鍰新台幣（下同）1,800 元、3,000 元，並各記違規點數3
    點、1 點等情。
二、異議意旨則以：異議人於99年5 月17日晚間10時5 分許，自
    位在基隆市○○路之光隆家商下課後，即駕駛車號197-EFH
    號機車搭載友人返家，其駕車沿基隆市○○路，行經南榮路
    、過港路至碇內，待友人下車後，其即駕車自碇內沿南榮路
    至基隆火車站，再行駛外木山沿萬金公路及萬里隧道，經核
    二廠行至臺北縣金山鄉○○路，自中山路左轉中正路後，在
    中正路75巷左轉，於同日晚間11時30分許，返回其位於臺北
    縣金山鄉○○路71巷5 號住處，其於當日晚間11時5 分許應
    在臺北縣萬里鄉，非行駛於臺北縣金山鄉○○路與信義路口
    ，且其當日駕車行駛路線亦未行經臺北縣金山鄉○○路與信
    義路口，其當日未闖紅燈，復無警員對其攔停；另警方未提
    出照片或監視器錄影畫面佐證，無從認定異議人之違規事實
    ，原處分顯有不當等情。
三、按交通法庭認為聲明異議有理由或聲明異議雖無理由而原處
    分不當或違法者，應以裁定將原處分經聲明異議部分撤銷，
    並自為裁定，道路交通案件處理辦法第20條前段定有明文。
四、經查：
（一）按受處分人，不服主管機關依道路交通管理處罰條例所為
      之處罰，得於接到裁決書之翌日起20日內，向管轄地方法
      院聲明異議，道路交通管理處罰條例第87條第1 項定有明
      文；又依道路交通管理處罰條例第87條規定向管轄法院聲
      明異議之期間，自裁決書送達之翌日起算，並得依法扣除
      在途期間及聲請回復原狀，道路交通案件處理辦法第12條
      定有明文。本件原處分機關於99年8 月5 日作成裁決處分
      後，將該等裁決書經郵寄送達於「臺北縣金山鄉○○路71
      巷5 號」，經異議人於99年8 月5 日親自收受該裁決書，
      此有交通部公路總局臺北區監理所基隆監理站送達證書影
      本附卷可稽，依據前開規定，異議人應自裁決合法送達之
      翌日即99年8 月6 日起算20日之異議期間；復因異議人居
      住於臺北縣金山鄉，非居住於處罰機關所在之基隆市，依
      據法院訴訟當事人在途期間標準第4 條第2 款及第2 條第
      1 款之規定，應加計在途期間2 日，而異議人係於99年8
      月27日具狀聲明異議，此有聲明異議狀所載基隆監理站收
      文章可參，足認其聲明異議未逾法定期間，應屬合法，核
      先敘明。
（二）證人即臺北縣政府警察局金山分局金山派出所所長甲○○
      於本院調查時到庭證述其與警員廖茂宏於99年5 月17日晚
      間駕駛警車執行勤務，由廖茂宏負責駕車，其坐在副駕駛
      座，其等於當日晚間11時許，坐在停放於臺北縣金山鄉○
      ○路路旁之警車內，因臺北縣金山鄉○○路與中山路呈垂
      直交錯，且兩條路設置交通號誌之燈號顯示情形相反，其
      與廖茂宏可自信義路設置交通號誌之燈號顯示情形，判斷
      中山路設置交通號誌之燈號變換情形，而其等駕駛警車之
      停放位置距離中山路與信義路路口約15至20公尺，其與廖
      茂宏看見1 台行駛於中山路之機車行經中山路與信義路路
      口時，信義路設置交通號誌之燈號已自紅燈轉變為綠燈5
      秒以上，表示該機車行經中山路之停止線時，中山路設置
      交通號誌之燈號應為紅燈，其等認該機車駕駛人有闖紅燈
      之違規行為，廖茂宏隨即將警車駛出信義路，並尾隨該違
      規機車沿中山路行駛，當時同向車流量不多，其等駕駛之
      警車與該違規機車間無其他車輛，廖茂宏遂鳴按喇叭2 聲
      ，並開始將警車行駛於該違規機車之左方，示意該機車駕
      駛人停車，該機車在中山路153 號前有朝右側路旁減速之
      情形，當時其等駕駛之警車行駛在該機車之左後方，其與
      廖茂宏以為該機車駕駛人將停車受檢，然該機車卻突然加
      速沿路旁往前行駛，其與廖茂宏隨即駕車尾隨，嗣其等見
      該機車自中山路右轉中山路119 巷行駛，始未繼續尾隨等
      語，因臺北縣金山鄉○○路與信義路呈垂直交錯情形，此
      有甲○○提供編號1 至4 現場照片附卷可稽，堪認證人甲
      ○○證稱中山路與信義路設置交通號誌之燈號變換情形相
      反，且自信義路內確可看見行經中山路車輛之行駛情形等
      情，應屬可信；又中山路停止線之位置與中山路、信義路
      路口間雖有距離，然距離非遙，此有編號3 、4 現場照片
      供參，足信證人甲○○所述一般車輛自中山路之停止線行
      至中山路與信義路路口所需時間應在5 秒以內等情為真實
      ，亦徵證人甲○○證稱因其於信義路設置交通號誌之燈號
      自紅燈轉變為綠燈5 秒後，看見1 台機車沿中山路行經中
      山路與信義路路口，遂認定該機車行經中山路之停止線時
      ，中山路設置交通號誌之燈號為紅燈等情，應屬可採，堪
      認該機車確有闖紅燈之違規行為。再者，證人甲○○證稱
      其與廖茂宏認定前開機車有闖紅燈之違規駕駛行為後，隨
      即駕駛警車尾隨該機車行駛，廖茂宏曾對該機車鳴按喇叭
      2 下，並將警車行駛於該機車左側，該機車在中山路153
      號前復有往右側路旁減速之情形等語，堪信該機車駕駛人
      對於警員示意停車接受稽查一節，應已有所認識，然該機
      車駕駛人未遵從警員之指示停車，並加速駛離，足認該機
      車駕駛人確有未依警員指揮攔停拒絕停車接受稽查而逃逸
      之違規行為。
（三）證人甲○○固證稱其與廖茂宏於前開機車在中山路153 號
      前往右側路旁減速行駛時，均曾觀看該機車之車牌號碼，
      嗣其等於當日執勤完畢返回派出所時，即依據其等所見車
      牌號碼依法舉發等情，惟本案臺北縣政府警察局舉發違反
      道路交通管理事件通知單所載違規時間為晚間11時5 分，
      足認前開機車駕駛人為上述闖紅燈及未依警員指揮攔停拒
      絕停車接受稽查而逃逸等違規行為時，已屬深夜，則甲○
      ○及廖茂宏依據當時光線，得否清楚看見前開機車之車號
      一節，實非無疑；又甲○○與廖茂宏係利用上開機車往右
      側路旁減速行駛之際，觀看該機車之車牌號碼，已如前述
      ，且證人甲○○證述其觀看該機車車牌之時間約1 、2 秒
      等情，因甲○○及廖茂宏觀看該機車車牌時，其等駕駛之
      警車及該機車均在行進狀態，該機車非靜止停放於路旁，
      且甲○○及廖茂宏觀看該機車車牌之時間甚短，則甲○○
      與廖茂宏得否在昏暗天色中，於僅1 、2 秒之短暫時間內
      ，正確無誤看見前開正在行進狀態機車之車牌號碼，顯非
      無疑；況證人甲○○復自承因其與廖茂宏觀看該機車車牌
      時，警車與該機車相隔相當之距離，其確有誤認該機車車
      牌號碼之可能等情，並參酌證人甲○○證稱其與廖茂宏停
      止尾隨前開違規機車時，未抄寫該機車之車牌號碼，且當
      時其與廖茂宏均未看見前開機車完整之車牌號碼，舉發單
      所載違規車輛之車號，係其與廖茂宏依據各自看見之部分
      車牌號碼拼湊而成等情，堪見甲○○與廖茂宏在與前開機
      車相隔相當距離且觀看時間甚短之情形下，均未看見該機
      車完整之車牌號碼，而係以各自看見之部分車牌號碼拼湊
      違規車輛之車號，且甲○○及廖茂宏亦未當場抄寫該機車
      之車號，是認甲○○及廖茂宏誤認或誤記前開違規機車車
      號之可能性甚高；另無違規情形照片可資證明該機車之車
      牌號碼，自尚難僅以證人甲○○之證言，逕行認定前開違
      規機車之車號即為197-EFH 號。
（四）綜上，證人甲○○證稱其於上開時、地，看見1 台機車為
      前揭違規駕駛等情，固屬可信，惟當時天色昏暗，且甲○
      ○及廖茂宏觀看該機車車牌號碼之時間甚短，該機車復處
      在行進狀態，又甲○○、廖茂宏與該機車間已有相當之距
      離，則甲○○及廖茂宏是否得以清楚無誤看見該機車之車
      號一節，實非無疑；況甲○○及廖茂宏均未看見該機車完
      整之車牌號碼，復無其他證據以資證明該違規機車之車號
      確為197-EFH 號；另異議人亦堅決否認曾於前開時間，駕
      駛197-EFH 號機車行駛前開路段等情，且證人甲○○證稱
      異議人自述當日行駛路線無不合理之處等情，足見異議人
      所辯非屬無據，是無從逕行認定前開違規機車之車號即為
      197-EFH 號，因此，原處分機關認定異議人於前開時、地
      ，曾為「駕車行經有燈光號誌管制之交岔路口闖紅燈」、
      「拒絕停車接受稽查而逃逸」等違規行為，即難謂有據，
      故原處分機關依據道路交通管理處罰條例第53條第1 項及
      第60條第1 項之規定，分別裁處罰鍰1,800 元及3,000 元
      ，並各記違規點數3 點及1 點等情，即難謂適法。從而，
      本件聲明異議為有理由，原處分均應撤銷。
據上論斷，應依道路交通案件處理辦法第20條前段，裁定如主文
。
中    華    民    國    99    年    9     月    30    日
                  交通法庭法    官  邰婉玲
以上正本證明與原本無異。
對於本件裁定如有不服，應於送達後5 日內，向本院提出抗告書
狀，敘述抗告之理由，抗告於臺灣高等法院。
中    華    民    國    99    年    9     月    30    日
                          書 記 官  王惠萍

司法院資訊處製作；財團法人民間司法改革基金會備份。
